【裁判字號】    92,上訴,1152
【裁判日期】    920916
【裁判案由】    違反水利法等
【裁判全文】
臺灣高等法院臺中分院刑事判決          民國九十二年度上訴字第一一五二號
    上  訴  人  臺灣臺中地方法院檢察署檢察官
    被      告  甲○○
    選任辯護人  常照倫
右上訴人因被告違反水利法等案件，不服臺灣臺中地方法院中華民國九十二年五月十
九日第一審判決（民國九十二年度訴字第九六號，起訴案號：臺灣臺中地方法院檢察
署民國九十年度偵字第一四五四四號），提起上訴，本院判決如左：
    主      文
上訴駁回。
    理      由
一、本案經本院審理結果，認第一審判決被告被訴在行水區內堆置土石，致生公共危
    險罪部分，無罪；被訴修正前水利法第九十二條之一第一項中段之罪部分及竊佔
    罪部分均免訴，經核並無違誤，應予維持，並引用第一審判決書記載之證據及理
    由（如附件）。
二、上訴人即公訴人上訴意旨略稱：本件原審判決被告竊占公有河川地堆置土石，時
    效已過，判決免訴，固非無見，惟查：（Ａ）、依卷附相關空照圖，被告竊占起
    訴書附圖斜線所示國有地，並非自八十年至九十年間，持續占有該斜線部分，而
    係八十年四月間遭初次空拍發覺占有斜線部分後，僅於八十四年九月間，又再度
    占用該地一次，並非自八十年迄九十年間，均繼續占用起訴書附圖斜線部位，此
    觀卷附十幾張空照圖，僅八十年間遭拍到竊占起訴書附圖斜線所示部分；八十一
    年迄八十四年四月間，被告甲○○均未再占用該部分國有土地；迄八十四年九月
    間，被告甲○○又遭拍到再度竊占起訴書附圖所示斜線部分；以後八十五年迄九
    十年間之空照圖，均未發現被告甲○○繼續在起訴書附圖斜線所示部位堆置土石
    即知。故依此客觀事實，能否謂被告甲○○自八十年起，不僅主觀上有意繼續占
    用起訴書附圖斜線所示部分，客觀上被告甲○○從八十年起至八十四年九月間，
    均一直竊占起訴書附圖斜線所示部分，殊有疑問。茲起訴書附圖斜線所示部分國
    有土地，被告甲○○本無使用之權，被告甲○○距前次（八十年間）竊占結束後
    ，時隔四年，復於八十四年間，又再度占用起訴書附圖斜線所示面積，足徵，被
    告於八十四年間，不僅主觀上另行起意竊占，客觀上又新竊占起訴書附圖斜線所
    示部分國有土地，故此時被告甲○○係另行成立竊占罪。然原判決竟認，因被告
    甲○○於八十年間曾占用過起訴書附圖所示斜線部分，雖四年後即八十四年間，
    被告甲○○再度占用範圍，並未超過八十間曾經竊占之範圍，遽認被告甲○○八
    十四年九月間之犯行，其竊占罪追訴時效，係從八十年間起算，故時效已完成，
    其對於犯罪成立時間點之認定及計算，容有未當。故此部分，原判決為免訴判決
    ，即非妥當。（Ｂ）、次查，姑不論本件水利法案件起訴後，水利法是否已修改
    ，不再處罰被告之前違反水利法之犯行，然因被告所犯水利法案件，既與竊占罪
    有一行為觸犯數罪名之想像競合犯關係。茲原判決對被告所犯竊占罪之認事用法
    ，既非妥當。故被告水利法部分之犯行，縱認應為免訴或無罪，亦僅於判決理由
    交代即可，殊無於主文另行宣判之理，惟原判決竟另為無罪及免訴判決，此部分
    適用法律亦非妥當云云。惟查：
    (一)被告所經營之宏國企業股份有限公司（以下簡稱宏國公司），營業項目為砂石
    採取及買賣。於六、七十年間公司改組後，即在如附圖斜線部分土地堆放砂石等
    情，業據被告在原審偵審中及本院審理時一致供述甚明，並有營利事業登記證影
    本一份附卷可證。而八十年四月十八日之空照圖，亦拍攝到被告之宏國公司竊占
    附圖斜線部分土地堆放砂石，足證被告所云，自六、七十年間起即占用附圖斜線
    部分土地堆放砂石為真實，又空照圖之拍攝僅偶而為之，並非經常拍攝，而經營
    砂石業者堆放砂石流動性大，即公訴人亦認定：「因空照圖拍攝高度不同，故無
    法判讀該部分面積為何」，亦可能因空照圖拍攝高度不同，致未拍攝到被告之宏
    國公司佔用附圖斜線部分土地堆放砂石，是不能因空照圖未拍攝到被告佔用附圖
    斜線部分土地堆放砂石，即認定被告未佔用附圖斜線部分土地堆放砂石，況被告
    之宏國公司於八十九年、九十年間佔用附圖斜線部分土地堆放砂石，惟八十九年
    、九十年間之空照圖，並未拍攝到被告之宏國公司佔用附圖斜線部分土地堆放砂
    石，足證被告之辯解可予採信。(二)公訴人認被告一行為觸犯違反水利法及竊占罪
    ，二罪既分別為無罪及免訴之諭知，自無裁判上一罪關係，分別諭知無罪及免訴
    ，亦無不合。是公訴人之上訴為無理由，應予駁回。
據上論斷，應依刑事訴訟法第三百六十八條、第三百七十三條，判決如主文。
本案經檢察官乙○○到庭執行職務。
中      華      民      國      九十二   年       九      月    十六    日
          臺灣高等法院臺中分院刑事第五庭
                                          審判長法  官  袁  從  楨
                                                法  官  郭  同  奇
                                                法  官  胡  森  田
右正本證明與原本無異。
檢察官得上訴。
被告不得上訴。
如不服本判決應於收受送達後十日內向本院提出上訴書狀，其未敘述上訴之理由者並
得於提起上訴後十日內向本院補提理由書（均須按他造當事人之人數附繕本）。
                                                書記官  林  振  甫
中      華      民      國      九十二   年       九      月    十七    日
                                                                        Ｉ


司法院資訊處製作；財團法人民間司法改革基金會備份。
